臺灣高雄地方法院民事裁定　　　 　　　84年度簡上字第157號
上　訴　人　甲○○
訴訟代理人　陳水聰律師
　　　　　　蘇精哲律師
　　　　　　黃清江律師
　　　　　　蔡明哲律師
被上訴人　　癸○○（死亡）
　　　　　　巳○○（癸○○承受訴訟人Ｂ○○之承當訴訟人）
　　　　　　丁○○（癸○○承受訴訟人）
　　　　　　壬○○
　　　　　　辛○○
上三人共同
訴訟代理人　邱芬凌律師
被上訴人　　戊○○（死亡）
訴訟代理人　未○○○
被上訴人　　丑○○（戊○○承受訴訟人）
　　　　　　辰○○（戊○○承受訴訟人）
　　　　　　寅○○ (戊○○承受訴訟人)
　　　　　　庚○○ (戊○○承受訴訟人)
　　　　　　卯○○（戊○○承受訴訟人）
上一人
訴訟代理人　Ａ○○
被上訴人　　玄○○
　　　　　　丙○○
　　　　　　戌○○
　　　　　　酉○○○
上三人共同
訴訟代理人　天○○
被上訴人　　高雄縣政府
法定代理人　宙○○
訴訟代理人　亥○○
　　　　　　申○○
被上訴人　　子○○
　　　　　　午○○
　　　　　　蔡邱玉銑
　　　　　　己○○
　　　　　　黃○○○
上當事人間請求確定土地界址事件，上訴人聲請停止本件訴訟程
序，本院裁定如下：
  主  文
聲請駁回。
  理  由
一、聲請意旨略以：緣訴外人地○○係內政部土地測量局（下稱
    測量局）局長，宇○○係測量局管理組測量人員，於執行職
    務時竟共同故意以錯誤之「鑑定書」與「鑑定圖」於民國90
    年6 月29日以九十地測二字第08973 號函呈報於鈞院民事庭
    ，企圖影響本件84年度簡上字第157 號確定土地界址事件之
    審理，使上訴人之土地範圍因而嚴重銳減，而權益大為受損
    ，確有圖利鄰地所有人之嫌。查上訴人曾於95年6 月27日向
    台灣高雄地方法院檢察署（下稱高雄地檢署）提出告訴，惟
    該署於95年8 月31日以雄檢博湯95年度他5220字第64477 號
    函復稱：「經查：（一）本件被告宇○○僅係台灣高雄地方
    法院囑託上開土地測量案件之內勤業務承辦人、其僅負責內
    政部土地測量局測量隊之測量結果函覆高雄地院，並非實際
    上之測量人員等情... 且依土地測量局分層負責之情形視之
    ，實際上外勤測量之工作均係由測量隊之人員負責，而與被
    告所屬之管理組無關」云云，顯係有為宇○○脫罪之嫌。第
    查測量局前揭函復鈞院函文中明確記載：「承辦單位：測量
    管理組、承辦人：宇○○」，如與被告宇○○及其所屬之管
    理組無關，又到底應由那一位測量隊之人員負責承辦？交代
    不清？且測量局實施鑑測日期為89年11月4 日，經上訴人多
    次催詢，該局均莫測高深，相隔七月餘，遲至90年6 月13日
    始向鈞院提出所謂「鑑定圖」，且又拒絕說明真正實施鑑測
    人員之真實身分，坊間亦有諸多傳言。由此足證宇○○與測
    量局局長地○○之間，有犯意聯絡與行為分擔，為圖利他人
    （鄰地所有人）共同於公文書為不實登載，有蒙騙鈞院之嫌
    ，其等所為顯已觸犯刑法第213 條公文書不實登載罪嫌。上
    訴人無奈只能對其二人提出刑事告訴（高雄地檢署95年度他
    字第7927號偽造文書案件），為此，請求依民事訴訟法第18
    3 條規定，將本件依法「裁定停止訴訟」，待上開刑事案件
    釐清宇○○、地○○是否有刑事責任，再為續行訴訟等語，
    並提出刑事告訴狀影本、測量局90年6 月29日九十地測二字
    第08973 號函及所附鑑定書、鑑地圖各1件等為證。
二、被上訴人丁○○、壬○○、辛○○等人則略以：本件確定土
    地界址訴訟纏訟多年，上訴人一再延滯訴訟，鈞院歷經數名
    法官之調查已臻明確，已達辯論階段，上訴人始要求停止訴
    訟程序，其顯故意延滯訴訟。而上訴人前曾對本件高雄縣路
    竹地政事務所之承辦人員乙○○提起刑事告訴業經不起訴處
    分確定。其復對測量局局長地○○及承辦人員宇○○提起告
    訴，惟測量局局長地○○為分層負責未到現場亦遭列被告實
    為莫名其妙，至測量人員為依法行事，且以精密儀器繪測並
    無不法，上訴人顯為無理由興訟。況測量局於90年6 月29日
    之函文已載明承辦人為宇○○，果有不法，上訴人早於90年
    7 月間即已知悉該函文，為何當年不提出訴訟，顯見根本無
    停止訴訟之必要，被上訴人已身心俱疲，土地亦無法處分使
    用，損害日益擴大，為此請求駁回上訴人之聲請，以保權益
    等語為置辯。
三、按訴訟中有犯罪嫌疑牽涉其裁判者，法院得在刑事訴訟終結
    前，以裁定停止訴訟程序，民事訴訟法第183條固定有明文
    ，惟應否裁定停止訴訟程序，法院本有自由裁量之權，並非
    一經當事人聲請，即應裁定停止訴訟程序，核先敘明。
四、經查，本件上訴人聲請裁定停止訴訟」，無非以其已向高雄
    地檢署提出對訴外人即測量局局長地○○及承辦人員宇○○
    涉犯公文書不實登載罪嫌之告訴（95年度他字第7927號偽造
    文書案件），據以請求本院待上開刑事案件釐清地○○、宇
    ○○是否有刑事責任，再為續行訴訟，惟查：
    (1)上訴人認訴外人地○○及宇○○涉有公文書不實登載罪嫌
      ，係以地○○、宇○○於執行職務時竟共同故意以錯誤之
      「鑑定書」與「鑑定圖」於90年6 月29日以九十地測二字
      第08973 號函呈報於本院民事庭等為據。然查，本院係為
      調查本件兩造間之確定土地界址事件，而於89年10月12日
      以89高貴民實84簡上157 字第42248 號函請測量局派員至
      系爭土地（即高雄縣茄萣鄉○○段740 地號等土地）鑑測
      （見本院卷三第205頁函），嗣於89年11月4 日本院承辦
      法官會同兩造及測量局人員董守義至現場鑑測，當日地○
      ○、宇○○二人並無至現場鑑測（見本院卷三第231 至23
      3 頁勘驗筆錄）。嗣測量局係於90年6 月29日以九十地測
      二字第08973 號函及所附鑑定書及鑑定圖等文件函覆本院
      （見本院卷三第252 至269 頁）。雖該復函中有註明（承
      辦單位：測量管理組，承辦人宇○○）之內容，並以機關
      首長即測量局局長地○○之名義發文，但查，經本院依職
      權通知地○○、宇○○以證人身分到庭應訊，其等係證稱
      ：「（問：現職？）地○○答：我本來是臺灣省政府測量
      局局長精省之後變成內政部土地測量局局長，我在92年1
      月16日退休，我是在85年10月到92年1 月16日擔任局長的
      工作；證人宇○○答：我是內政部土地測量局的測量員，
      我是從81年7 月到現在都是擔任測量員的工作。（問：【
      提示本院卷附內政部土地測量局90年6 月29日90地測2 字
      第08973 號函及所附鑑定圖】是否你們所發文？）地○○
      答：該文確實是測量局所發，我是基於局長的關係所以才
      會具名發文；宇○○答：我是法院囑託鑑測案件的承辦人
      ，這是我負責發文的沒有錯，但是該鑑定圖並不是我製作
      的，而是測量局指派外面測量隊測量員施測之後所作的鑑
      定書及測量圖，資料送回局裡審核之後，再由我發文回復
      囑託的法院。（問：本院於89年10月12日以89高貴民實84
      簡上157 字第42248 號函囑託測量局鑑測，你們於89 年
      11月4 日實施鑑測時或是之後有無至系爭土地現場做鑑測
      的工作？）地○○答：我沒有去；宇○○答：我沒有去。
      （問：有無偽造公文書的犯意？）地○○答：絕對沒有；
      宇○○答：絕對沒有，我只是單純的發文。」等語明確，
      且兩造對於證人上揭證述亦均表示沒有意見（見本院96
      年1 月16日準備程序筆錄）。
    (2)是以，綜上情節以觀，訴外人地○○、宇○○既均從未至
      系爭土地現場鑑測，且前揭「鑑定書」及「鑑定圖」亦均
      非其二人所製作，尚難徒憑測量局於90年6 月29日以九十
      地測二字第08973 號函復本院之函文中載有「承辦單位：
      測量管理組，承辦人宇○○」之內容，及以該局局長地○
      ○名義發文，即遽認其二人涉犯刑法第213 條公文書不實
      登載罪嫌。雖高雄地檢署受理上訴人對訴外人地○○、宇
      ○○所提出上開偽造文書案件已分95年度他字第7927號偵
      查中，尚未偵結，有該署95年12月25日雄檢博民95他7927
      字第91060 號復函1 紙在卷足憑。惟本院審酌訴外人地○
      ○、宇○○所涉上開偽造文書罪嫌之情節，及本件確定土
      地界址事件兩造已纏訟多年，實應儘速進行訴訟程序，以
      免影響兩造訴訟之權益。故本院認應無裁定停止本件民事
      訴訟程序之必要，本件聲請為無理由，應予駁回。
五、依民事訴訟法第183條，裁定如主文。
中　　華　　民　　國　　96　　年　　 1 　　月　　26　 日
                  民事庭審判長法　官  廖家陽
                              法  官  吳宏榮
                              法  官　吳文婷
正本係照原本作成。
如不服本裁定，須於裁定送達後10日內向本院提出抗告狀。
中　　華　　民　　國　　96　　年　　 1 　　月　　26　 日
                              書記官　鄭淑華
